臺灣高等法院臺南分院刑事判決　　　　　　 九十年度上訴字第一六一三號　　Ｃ
　　　上　訴　人　臺灣台南地方法院檢察署檢察官
　　　被　　　告　甲　○　○
右上訴人因被告違反懲治走私條例案件，不服臺灣台南地方法院九十年度訴字第九二
七號中華民國九十年十月三十日第一審判決（起訴案號：臺灣台南地方法院檢察署九
十年度偵字第三七九九號），提起上訴，本院判決如左：
      主      文
原判決撤銷。
甲○○共同私運管制物品進口逾公告數額，處有期徒刑捌月。
扣案之未貼專賣憑證洋菸ＭＩＬＤ—ＳＥＶＥＮ八百箱，計肆拾萬包沒收。
      事      實
一、緣郭進旺（另案由本院判處有期徒刑一年六月）擔任澎湖縣籍「振順益號」漁船
    船長，於民國（下同）八十九年五月二十五日，與姓名年籍不詳之綽號「大胖子
    」之成年男子共同謀議，約定由「大胖子」以新台幣（下同）四十萬元之代價，
    僱請郭進旺以上開漁船運送走私未稅洋菸。郭進旺即於五月二十六日二十三時三
    十分許，駕駛「振順益號」自澎湖縣馬公港安檢所報關出港後，與輪機長莊瑞松
    、船員郭尚飛（該二人均業經本院判處有期徒刑一年）及擔任廚師之被告甲○○
    共同基於前開運送管制物品進口、走私洋菸之犯意聯絡，於同年六月十六日二十
    三時三十分許，駕駛振順益號至澎湖縣西北四十五浬處公海上，自不詳船名之貨
    船上，一次搬運未貼菸酒專賣憑證之ＭＩＬＤ—ＳＥＶＥＮ牌未稅洋菸，共計八
    百箱四十萬包（完稅價格為五百六十八萬元）置放於前開「振順益號」漁船上。
    迨於同年六月十八日十九時許，隨即自上開海域，運送該批未稅洋菸至台南縣曾
    文溪口西方一浬本國緝私海域處，欲伺機將上開未稅洋菸交付他人時，適為海岸
    巡防署海洋巡防總局偵防查緝隊緝獲，並扣得上開未貼專賣憑證之洋菸ＭＩＬＤ
    —ＳＥＶＥＮ八百箱，計肆拾萬包。
二、案經海岸巡防署海洋巡防總局偵防查緝隊及台灣省菸酒公賣局屏東分局報請台灣
    台南地方法院檢察署檢察官偵查起訴。
      理      由
一、訊據被告，承認走私行為，辯稱此次走私與前案台灣基隆地方法院八十九年訴字
    第三九八號違反懲治走私條例案件，有連續犯關係，為裁判上一罪，業經基隆地
    院判決確定等語。惟查被告自稱他平時係以捕魚為業，前後共走私三次，事前均
    不知道要走私，此次自五月二十六日出海後，至同年六月十六日船長始告知要到
    公海接貨，八十八年八月間走私被查獲後，並未想要再走私等語。 (見本院九十
    一年一月十五日、同月三十日筆錄)，顯係基於各別犯意為之 (詳後述)，查被告
    走私之事實，業據被告於警訊中及偵查中坦承不諱，核與同案之被告郭進旺、莊
    瑞松 (另經檢察官以台灣台南地方法院檢察署八十九年偵字第七三二七、七八○
    二號案起訴)供述相符，此外，復有查獲位置圖、執行臨檢紀錄表、扣押單、扣
    押物品清冊各一紙及照片影本四幀在卷為憑，又上開扣案未稅洋菸係一次自名稱
    不詳之人處裝載，並以漁船載送，顯係同一次私運進口管走私物品，而其於八十
    九年六月十八日被查獲時完稅價格合計為五百六十八萬元，超過十萬元限額，此
    有財政部高雄關稅局八十九年十月六日關緝字第八九○六○九六六號函一紙可參
    ，事證明確，被告犯嫌應可認定。
二、被告雖辯稱此次走私與前案台灣基隆地方法院八十九年訴字第三九八號違反懲治
    走私條例案件，有連續犯關係，為裁判上一罪，業經基隆地院判決確定等語。惟
    查台灣基隆地方法院八十九年訴字第三九八號以：「葉玉賓前於民國八十三年間
    因違反懲治走私條例案件，經台灣高等法院高雄分院判處有期徒刑十月，緩刑五
    年確定（未構成累犯），竟猶不知悔改，緣葉玉賓為「源興號」（編號ＣＴ四─
    一四八七號，登記為林秀雲所有，林秀雲與被告等無犯意聯絡）漁船船長，郭改
    性為輪機長，甲○○、葉守傑為該船船員，四人於八十八年八月八日九時五十分
    許，駕駛「源興號」漁船自基隆市八斗子漁港報關出港後，前往「捷安一號」海
    上旅館接駁大陸漁工念保枝、李云盛二人（均經檢察官另行聲請簡易判決處刑）
    後隨即出海，渠等遂基於共同走私未稅洋菸進口之犯意聯絡，於同年月九日二十
    二時許航至北緯二十六度二十六分、東經一二一度五十分基隆市彭佳嶼外海約四
    十九海浬海域，自不詳船名、國籍船隻一次私運完稅價格超過十萬元之管制物品
    大衛杜夫香菸三十八箱（共一萬九千包，完稅價格合計為四十五萬五千四百六十
    二元），並將該批香菸分藏於該漁船船艙，走私入境企圖俟機販售牟利，嗣於同
    年月十三日二十三時三十分許，渠等在基隆市八斗子外海一．五海浬處，將前開
    未稅洋菸交由另一艘不知名舢舨接駁時，為警當場查獲（接駁之舢舨則趁隙逃逸
    ），並在該船船艙內扣得上開未稅香菸」，而判處被告有期徒刑八月，惟對本案
    則以：「移送併辦意旨略以：被告甲○○受「振順益號」漁船船長郭進旺僱用，
    與郭進旺、莊瑞松、郭尚飛於八十九年五月二十六日二十三時三十分許，共同駕
    駛「振順益號」漁船，自澎湖縣馬公漁港報關出港作業，並於同年六月十六日晚
    間十一時三十分許，在澎湖縣西北四十五海浬處，自不詳船名貨船上，接駁起岸
    價格逾十萬元之七星牌洋菸八百箱，並進入本國海域意圖販賣營利，因認被告甲
    ○○係承前私運制物品進口之概括犯意，與郭進旺、莊瑞松、郭尚飛共同犯前開
    走私罪，而與本件走私案件有連續犯關係。惟按連續犯必須基於一個概括之犯意
    ，連續數行為而犯同一罪名時，始能成立，所謂基於一個概括之犯意，即指該項
    犯罪行為，客觀上雖有次數可分，而在犯人主觀上，不外出於一個犯意之連續進
    行，如果每次犯罪係由各別起意，則無論所犯罪名是否相同，均應併合論罪。又
    連續犯之所謂出於概括犯意，必須其多次犯罪行為自始均在一個預定犯罪計劃以
    內，出於主觀上始終同一犯意之進行，若中途另有新犯意發生，縱所犯為同一罪
    名，究非連續其初發的意思，即不能成立連續犯（最高法二十二年上字第三二三
    三號判例、七十年台上字第六二九二號判例參照）。經查：被告甲○○前後二次
    走私犯行相隔逾十月，其於本院調查中復矢口否認有上揭起訴及併辦部分之私運
    管制物品進口犯行，雖被告甲○○於偵查中固坦承有前開併辦部分走私犯行，惟
    於警訊中則供稱伊於八十九年五月二十六日出港後，就前往澎湖西方海域作業，
    直至同年六月十六日船長即郭進旺始告知伊等要接駁未稅洋菸等語，足徵被告甲
    ○○於八十八年八月間為走私犯行時，並無預定犯併辦部分犯行之計劃，被告甲
    ○○移送併辦之犯行與本件犯行難謂係基於概括犯意反覆為之，應係出於被告各
    別之犯意，自難以連續犯論處，而與本件無裁判上一罪之關係，本院自不得就移
    送併辦部分審理論究，此部分自應檢還檢察官另為處理。」而認為非屬連續犯關
    係。
三、另案基隆地院九十年訴字第二二一號則以：「莊瑞松、郭尚飛前因違反懲治走私
    條例案件，經台灣台南地方法院於民國（下同）八十九年十一月十六日判處有期
    徒刑一年，緩刑五年，於九十年二月十五日確定後緩刑報結；甲○○前亦因違反
    懲治走私條例案件，經本院判處有期徒刑八月，於八十九年十二月八日確定，尚
    未執行。均猶不知悔改，於郭進旺（另為審結）為澎湖縣籍「振順益號」漁船船
    長，莊瑞松為該漁船輪機長、郭尚飛及甲○○為該漁船船員，四人於八十九年十
    二月九日十四時二十五許，駕駛該漁船從蘇澳漁港安檢所報關出海，九十年一月
    二日二十時二十分許在彭佳嶼北方三十海浬公海處作業時，基於私運逾公告數額
    之管制物品未稅洋菸進口之犯意聯絡，共同以每箱新台幣（下同）四百元之代價
    ，一次自國籍、船名不詳之商船接駁完稅價格七十三萬一千零十六元之ＭＩＬＤ
    —ＳＥＶＥＮ未稅洋菸七十八箱（每箱六十六條，每條十包，合計共五萬一千四
    百八十包），於九十年一月三日二十一時許，私運至台北縣貢寮鄉鶯歌石外海零
    點五海浬我國領海處，準備伺機交予不詳船舶之際，為海洋巡防總局第十六海巡
    隊、海岸巡防署宜蘭機動查緝隊暨海洋巡防總局第一總隊第十二大隊共同查獲，
    並當場扣得上開未稅洋菸七十八箱」判處被告有期徒刑一年二月，惟對本案則以
    ：「至被告甲○○前受「振順益號」漁船船長郭進旺僱用，與郭進旺、莊瑞松、
    郭尚飛於八十九年五月二十六日二十三時三十分許，共同駕駛「振順益號」漁船
    ，自澎湖縣馬公漁港報關出港作業，並於同年六月十六日晚間十一時三十分許，
    在澎湖縣西北四十五海浬處，自不詳船名貨船上，接駁起岸價格逾十萬元之七星
    牌洋菸八百箱，並運送進入本國海域，欲伺機將上開未稅洋菸交付予「大胖子」
    所指定之人，惟於同月十八日晚間七時許，為海岸巡防署海洋巡防總局偵防查緝
    隊查獲等情，業經本院以八十九年度訴字第三九八號刑事判決認定與被告甲○○
    該次違反懲治走私條例乙案不具有裁判上一罪之連續犯關係，而退還檢察官另為
    處理，此有本院八十九年度訴字第三九八號刑事判決附卷可按；惟公訴人仍漏未
    就被告甲○○此部分違反懲治走私條例犯嫌進行處理，應另函送檢察官偵辦。」
    而認為非連續犯之一罪，故前後二判決均未將本案審理在內，且查被告本次走私
    與八十八年八月間之走私，日期相隔十月，與八十九十二月間之走私，時間相隔
    半年，三次犯案時間並非緊接，雖走私物品相同，手段類似，然走私之漁船一為
    源興漁船，自八斗子漁港出海，一為振順益漁船，自澎湖出海，一為振順益漁船
    ，自貢寮出海（見被告於本院八十一年一月十五日庭提清單），顯非於前次走私
    時即預想下次走私，而是遇有機會，時機成熟，即為犯案一次，故本件與被告其
    他案件實無連續犯關係，被告所辯，應非可採。
四、核被告所為係犯懲治走私條例第二條第一項私運管制物品進口逾公告數額罪，按
    行政院於九十年十二月二十七日公告之懲治走私攸例公告管制物品項目及其數額
    丙項中之第一款「菸、酒類、捲菸紙」自九十一年一月一日刪除，有法務部法檢
    決字第九○○四九四一六號函在卷可稽，惟此走私物品內容之變更，為事實變更
    ，並非懲治走私條例處罰規定之變更，與刑法第二條所謂法律有變更不符，無刑
    法第二條之適用，業經大法官釋字第一○三號解釋甚明，故被告之行為仍應予以
    處罰，被告與「大胖子」、郭進旺、莊瑞松及郭尚飛間就上開行為，有犯意連絡
    及行為之分擔，為共同正犯。
五、原審不察，遽予免訴之諭知，自有未洽，檢察官上訴意旨，指摘原判決不當，非
    無理由，自應予撤銷改判，爰審酌被告前曾因走私未稅洋菸經判處徒刑在案，仍
    因貪圖私利，受船長郭進旺蠱惑，一再走私未稅洋菸入境，影響國內經濟甚鉅，
    暨參酌其他犯罪之一切情狀，量處如主文第二項所示之刑。扣案之ＭＩＬＤ—Ｓ
    ＥＶＥＮ未稅洋菸八百箱（合計共四十萬包），為被告與共犯所有因走私犯罪所
    得之物，爰依刑法第三十八條第一項第三款宣告沒收。
據上論結，應依刑事訴訟法第三百六十九條第一項前段、第三百六十四條、第二百九
十九條第一項前段、懲治走私條例第二條第一項、第十一條，刑法第二十八條、第三
十八條第一項第三款，判決如主文。
本案經檢察官許仲瑩到庭執行職務。
中    華    民    國      九十一      年      四      月      十        日
                                  臺灣高等法院臺南分院刑事第四庭
                                      審判長法官  陳    義    仲
                                            法官  蔡    崇    義
                                            法官  楊    子    莊
右正本證明與原本無異。
如不服本判決，應於判決送達後十日內向本院提出上訴狀，其未敘述理由者並應於提
出上訴狀後十日內向本院補提理由書（應附繕本)。
                                      法院書記官  王    全    龍
中    華    民    國      九十一      年      四      月      十二      日
附錄法條：
懲治走私條例第二條第一項：私運管制物品進口、出口逾公告數額者，處七年以下有
                          期徒刑，得併科新台幣二十萬元以下罰金。
